【裁判字號】    91,訴,1978
【裁判日期】    920820
【裁判案由】    毒品危害防制條例等
【裁判全文】
臺灣板橋地方法院刑事判決                        九十一年度訴字第一九七八號
    公  訴  人  臺灣板橋地方法院檢察署檢察官
    被      告  丙○○
                丁○○
    共      同
    指定辯護人  甲○公設辯護人黃青慧
右列被告因違反毒品危害防制條例等案件，經檢察官提起公訴（九十年度偵字第一○
七七四、一八二八三號、九十一年度偵字第一六一六號），甲○判決如左：
    主  文
丙○○無罪。
丁○○被訴違反毒品危害防制條例部分無罪；其餘被訴偽造署押部分免訴。
    理  由
一、公訴意旨略稱：被告丙○○、丁○○二人為男女朋友，與乙○○（另行審理中)
    共組販毒集團，被告丙○○及丁○○二人共同基於概括犯意，分別於民國九十年
    六月二十一日凌晨二時許，在臺北縣土城市○○路二九五巷十六弄二十號四樓，
    意圖販賣而持有一級毒品海洛因二包（毛重○‧八公克）、二級毒品安非他命八
    包（毛重九六‧八公克）、摻有海洛因之香菸三支、吸食器一組、玻璃球一個、
    分裝袋一百七十二個等物，經警當場查獲時，被告丁○○竟冒伊姊姊鍾錦慧之名
    應訊，並於警訊及偵查筆錄中偽造鍾錦慧之署押。嗣又於九十年十月十七日下午
    三時三十分許，被告丁○○、丙○○及乙○○三人，在土城市○○路一○八巷七
    弄八號六樓，承上述概括之犯意，共同意圖販賣而持有一級毒品海洛因五小包（
    毛重七六‧八公克）、二級毒品安非他命（毛重三四‧一公克）及新臺幣（下同
    ）十四萬一千元，經警當場查獲，因認被告丙○○、丁○○共同涉有毒品危害防
    制條例第五條第一項之意圖販賣而持有第一級毒品罪嫌及同條例第五條第二項之
    意圖販賣而持有第二級毒品罪嫌，被告丁○○另涉有刑法第二百十七條第一項之
    偽造署押罪嫌。
二、無罪部分：
  (一)公訴意旨認被告丙○○、丁○○涉有前開罪嫌，係以：被告二人多次持有一、二
    級毒品海洛因及安非他命經警查獲，且每次被查獲之數量均頗為可觀，且被告丁○○及丙○○並無工作，丙○○雖表示伊弟弟曾給予九十萬元，惟在無固定金錢
    收入來源之情況下，長期大量購買毒品其金錢來源即令人起疑；復查，於九十年
    六月二十一日經警查獲之安非他命高達九六‧八公克，另查獲分裝袋一百七十二
    個，於九十年十月十七日被告二人經警查獲時，一、二級毒品海洛因及安非他命
    之數量分別高達七六‧八公克及三四‧一公克，並同時查獲現金十四萬元，如此
    龐大數量之毒品若僅供被告二人吸食，豈能令人盡信，且同時查獲十四萬元之現
    金與毒品放在同一背包中，豈能讓人相信該現金與毒品之交易無關？且若非意圖
    販賣，何須一百七十二個分裝袋？本件雖無法查獲被告二人販賣毒品之具體事證
    而依販賣毒品之罪嫌起訴，惟依已查獲之毒品數量、現金、分裝帶等證據，及相
    關情況證據仍足以相信被告二人係意圖販賣而持有上開被查獲之一、二級毒品等
    情為其主要論據。訊據被告丙○○坦承於九十年六月二十一日所查獲之安非他命
    中，有五包安非他命是屬其所有等情，惟辯稱：其餘查扣之物均非屬伊所有，而
    伊是於九十年六月二十日晚上十時許，在臺北縣中和市○○路夜市口向一名綽號
    「小龍」之人購得那些安非他命，伊買兩包安非他命，一包一兩，共七萬元，伊
    買來是自己要吸用的，沒有要販賣等語。被告丁○○坦承於九十年六月二十一日
    所查獲之摻有海洛因之香煙三支、海洛因二包、鍾菁菁皮包內之安非他命一包，
    以及於九十年十月十七日所查獲之海洛因一包、記事簿一本是屬其所有等情，惟
    辯稱：其餘查扣之物均非屬伊所有，而伊持有之海洛因、安非他命是自己要吸用
    的，沒有要販賣等語。
  (二)按犯罪事實應依證據認定之，無證據不得推定其犯罪事實，刑事訴訟法第一百五
    十四條定有明文。經查，被告丙○○、丁○○於九十年六月二十一日凌晨零時五
    分許，在土城市○○路二九五巷十六弄二十號四樓為警查獲，警方當時在被告丙○○、丁○○所住房間內堆置之其二人衣物中搜獲安非他命三包，在該房間床舖
    旁之香煙盒內搜獲摻有海洛因之香煙三支，及在被告丁○○右側褲子口袋內查獲
    海洛因二包 (合計淨重○‧○五公克，見卷附之法務部調查局九十年十月三十日
    陸(一)字第九○一八○二○三號鑑定通知書) 、在被告丁○○左側口袋內查獲安
    非他命二包 (以上共五包安非他命合計淨重六九‧七九公克，見卷附之內政部警
    政署刑事警察局九十年七月十八日刑鑑字第一○三五七四號鑑驗通知書) ，又在
    客廳桌上查獲安非他命二包 (合計淨重一‧六公克) 、吸食器一組、玻璃球一個
    ，在客廳電視櫃查獲分裝袋一百七十二個，及在該址屋內之鍾菁菁皮包內查獲安
    非他命一包 (淨重約二點多公克，卷附之搜索扣押證明筆錄記載以上共八包安非
    他命合計毛重九六‧八公克、淨重七四‧三公克) 、玻璃球一個，又在該址屋內
    之劉旭壽皮包內查獲安非他命一瓶 (淨重四‧七公克) ，以上事實有搜索扣押證
    明筆錄及被告丙○○、丁○○之警訊筆錄可參。又被告丙○○、丁○○於九十年
    十月十七日下午一時三十分許，在土城市○○路一○八巷七弄八號六樓為警查獲
    ，警方當時在被告丙○○、丁○○所住房間內查獲海洛因一包 (淨重約一‧四公
    克) 、記事簿一本，及在該址屋內之乙○○手提包內起獲現金十四萬一千元與紙
    袋一個，紙袋內有海洛因四包 (以上共五包海洛因合計淨重七三‧三公克，見卷
    附之法務部調查局九十年十一月十三日陸(一)字第九○一八九一六六號鑑定通知
    書) 、安非他命一包 (淨重三二‧七公克) ，又在乙○○之褲子口袋內查獲安非
    他命一包 (淨重○‧四公克) ，以上事實有搜索扣押筆錄及乙○○之警訊筆錄可
    佐，合先敘明。
  (三)就九十年六月二十一日查扣之物，被告丙○○坦承在其與被告丁○○所住房間內
    堆置之其二人衣物中搜獲之安非他命三包，及在被告丁○○左側褲子口袋內查獲
    之安非他命二包 (以上共五包安非他命合計淨重六九‧七九公克) 係屬其所有，
    被告丁○○坦承在其與被告丙○○所住房間床舖旁之香煙盒內搜獲之摻有海洛因
    之香煙三支、在其右側褲子口袋內查獲之海洛因二包 (合計淨重○‧○五公克)
    及在該址屋內之鍾菁菁皮包內查獲之安非他命一包 (淨重約二點多公克) 是屬其
    所有。而就九十年十月十七日查扣之物，被告丁○○坦承在其與被告丙○○所住
    房間內查獲之海洛因一包 (淨重約一‧四公克) 、記事簿一本是屬其所有。至於
    九十年六月二十一日另在客廳桌上查獲之安非他命二包 (合計淨重一‧六公克)
    及在客廳電視櫃查獲之分裝袋一百七十二個等物，以及九十年十月十七日另在同
    一屋內之乙○○手提包內查獲之現金十四萬一千元、紙袋一個，與紙袋內之海洛
    因四包 (合計淨重約七一‧九公克) 、安非他命一包 (淨重三二‧七公克) ，及
    在乙○○之褲子口袋內查獲之安非他命一包 (淨重○‧四公克) ，被告丙○○、
    丁○○則均否認屬其等所有。經查，九十年六月二十一日在土城市○○路二九五
    巷十六弄二十號四樓所查扣之物品中，固包括在客廳電視櫃查獲之分裝袋一百七
    十二個，但被告丙○○、丁○○自警訊、偵查以迄甲○審理時，均否認該等分裝
    袋屬其等所有，並均稱是於九十年六月二十一日前約一週起，才開始借住在該址
    。又上開土城市○○路二九五巷十六弄二十號四樓房屋並非僅只住有被告丙○○
    、丁○○二人，事實上，被告丙○○、丁○○為警查獲當時，該址房屋內尚有黃
    雅萍、鍾菁菁、劉旭壽、陳文龍、陳文輝等人 (見卷附之搜索扣押證明筆錄) ，
    況且，依卷附證人Ａ５之警訊筆錄，其稱：我在九十年六月十七日傍晚到土城市
    ○○路二九五巷十六弄二十號四樓找一個名字叫周慶興 (綽號阿藏) 的男子聊天
    ，期間他有從包包內拿出一把制式九○黑色的手槍，彈匣內皆裝滿子彈來向我炫
    耀，當天也有看見他以海洛因摻在香煙中吸食，我告訴他我已經改掉了，沒多久
    看現場越來越多人，我就離開了等語 (見臺灣板橋地方法院檢察署九十年度偵字
    第一○七七四號卷第九十六頁) ，益可見土城市○○路二九五巷十六弄二十號四
    樓房屋出入複雜，在無其他積極證據情況下，自難遽認在客廳電視櫃所查獲之一
    百七十二個分裝袋係屬被告丙○○、丁○○所有。
  (四)再就九十年十月十七日在土城市○○路一○八巷七弄八號六樓房屋內之乙○○手
    提包內查獲之現金十四萬一千元、紙袋一個，與紙袋內之海洛因四包 (合計淨重
    約七一‧九公克) 、安非他命一包 (淨重三二‧七公克) ，以及在乙○○之褲子
    口袋內查獲之安非他命一包 (淨重○‧四公克) ，該等物品既是在乙○○身上或
    其手提包內查獲，如無足夠之證據，自不能遽指被告丙○○、丁○○是與乙○○
    共同持有該等毒品、甚或共同意圖販賣而持有該等毒品。查證人乙○○就其手提
    包內之紙袋內之海洛因四包、安非他命一包，其於警訊時稱「是一位綽號『阿童
    』之男子寄放在我這裡的」，並稱其褲子口袋內之一包安非他命亦是「阿童」的
    ，而其手提包內之現金十四萬一千元則是其向友人所借要用來購買汽車等語 (見
    臺灣板橋地方法院檢察署九十年度偵字第一八二八三號卷第二十八、二十九頁)
    ；其於翌日由臺灣板橋地方法院檢察署內勤檢察官訊問時，亦稱「東西是我男友
    的朋友『阿同』的。‧‧‧錢是向朋友借來要買中古車的。 (問：查扣之毒品與
    丙○○、丁○○有無關係) 沒有關係」 (見同前卷第五十九頁) ；嗣其雖於偵查
    中曾稱「毒品是他們 (指丁○○及丙○○) 在小龍家，我去小龍家找他們，毒品
    是小龍賣給他們，丙○○、丁○○又是我的上手，那天是丙○○把毒品放我這邊
    ，我再開車載他們回家，我平常都向他們買二、三錢。 (問：小龍住？) 他住大
    時代三溫暖九樓」等語 (見臺灣板橋地方法院檢察署九十一年度偵緝字第一二○
    五號卷內九十一年十月三十一日訊問筆錄) ，但其於甲○調查時又改稱：我是向
    小龍買的，我去找他就是要跟他買，另有一包安非他命是我去找小龍時原本就帶
    在身上，我身上及手提包內之海洛因、安非他命不是丙○○、丁○○的，不是丙○○、丁○○放在我這裡的，丙○○、丁○○不是我的上手等語 (見甲○九十二
    年四月十四日、九十二年六月三十日訊問筆錄) ，則證人乙○○之供詞反覆，顯
    難據以認其身上及手提包內之海洛因、安非他命係其與被告丙○○、丁○○共同
    持有。至於被告丁○○於檢察官九十年十一月二十八日訊問時，或稱：乙○○包
    包內的海洛因本來是我的，我拜託她拿去給我朋友小隆，那四小包海洛因毛重七
    四‧六公克都是我的云云，或稱：乙○○的毒品是乙○○拜託我下去高雄拿，我
    拿了之後就交給她了云云 (見臺灣板橋地方法院檢察署九十年度偵字第一八二八
    三號卷第八十九頁) ，同一庭期中之供述竟反覆不一，且與證人乙○○所述亦無
    一相符，要難遽為不利於被告丙○○、丁○○之認定。
  (五)再查，被告丙○○曾因自九十年十月十二日起至九十年十月十七日止，在土城市
    ○○路一○八巷七弄八號六樓連續多次施用第一級毒品海洛因，經甲○於九十一
    年五月三十一日以九十一年度訴字第八二一號判決判處有期徒刑八月，又因於九
    十年六月二十一日凌晨四時許為警採尿前九十六小時內某時施用第二級毒品安非
    他命，經甲○板橋簡易庭於九十年十二月十四日以九十年度板簡字第一九二一號
    判決判處有期徒刑六月，如易科罰金以三百元折算一日；又被告丁○○曾因於九
    十年十月十七日在土城市○○路一○八巷七弄八號六樓施用第一級毒海洛因，經
    甲○板橋簡易庭於九十一年三月十二日以九十一年度板簡字第一五九號判決判處
    有期徒刑六月，如易科罰金以三百元折算一日，又因自八十九年九月間起至九十
    年十月十七日止，在土城市○○路二九五巷十六弄二十號四樓等處連續多次施用
    第二級毒品安非他命，經臺灣臺北地方法院於九十一年十月三十日以九十一年度
    易字第一一三○判決判處有期徒刑十月，以上事實有前開案卷可稽。是被告丙○○、丁○○確有施用毒品海洛因及安非他命之習慣，就被告丙○○於九十年六月
    二十一日持有之安非他命五包 (合計淨重六九‧七九公克) ，及被告丁○○於九
    十年六月二十一日持有之摻有海洛因之香煙三支、海洛因二包 (合計淨重○‧○
    五公克) 、安非他命一包 (淨重約二點多公克) ，以及被告丁○○於九十年十月
    十七日持有之海洛因一包 (淨重約一‧四公克) ，被告二人均辯稱所持有之毒品
    是欲供自己吸用等語，並非絕不可信。本案既無積極證據足以認被告丙○○、丁○○持有上揭毒品是意圖販賣他人，自不能單憑臆測即認被告二人必係意圖販賣
    而持有毒品。綜上所述，公訴意旨指被告丙○○、丁○○意圖販賣而持有第一級
    毒品海洛因、第二級毒品安非他命等語，尚未使人達有罪確信之程度，此外，復
    查無其他積極證據足資證明被告丙○○、丁○○有何意圖販賣而持有第一級毒品
    海洛因、第二級毒品安非他命犯行，不能證明被告等犯罪，爰均依法諭知無罪之
    判決。
三、免訴部分：
    按案件曾經判決確者，應諭知免訴之判決，刑事訴訟第三百零二條第一款定有明
    文。本件被告丁○○被訴於九十年六月二十一日為警查獲後，冒其姊姊鍾錦慧之
    名應訊，並於警訊及偵查筆錄中偽造鍾錦慧署押之犯行，業經臺灣桃園地方法院
    桃園簡易庭於九十一年十一月二十二日以九十一年度桃簡字第一二六○號判決，
    已於九十二年一月十九日確定在案，有前開刑事簡易判決書及臺灣高等法院被告
    全國前案紀錄表各一件在卷可稽，依照首開說明，此部分自應諭知免訴之判決。
據上論斷，應依刑事訴訟法第三百零一條第一項、第三百零二條第一款，判決如主文
。
本案經檢察官顏妃琇到庭執行職務。
中      華      民      國    九十二    年      八      月     二十     日
                                臺灣板橋地方法院刑事第五庭
                                    法  官    戴   嘉   清
右正本證明與原本無異
如不服本判決應於送達後十日內向甲○提出上訴狀
                                    書記官    陳   春   銘
中      華    民      國    九十二    年      八      月    二十九    日


司法院資訊處製作；財團法人民間司法改革基金會備份。
